臺灣高等法院刑事判決
109年度上訴字第1162號
上  訴  人  
即  被  告  李志中




上列上訴人因違反毒品危害防制條例案件，不服臺灣桃園地方法
院107年度審訴字第2086號，中華民國108年12月19日第一審判決
（起訴案號：臺灣桃園地方檢察署107年度毒偵字第2428號、第4
709號），提起上訴，本院判決如下：
    主  文
上訴駁回。
    理  由
一、按不服地方法院之第一審判決而上訴者，應向管轄第二審之
    高等法院為之。上訴書狀應敘述具體理由，倘所提出之書狀
    未敘述上訴理由，或僅曾以言詞陳述上訴理由者，均應於上
    訴期間屆滿後20日內補提理由書於原審法院，逾期未補提者
    ，原審法院應定期間先命補正；第二審法院認為上訴書狀未
    敘述理由或上訴有第362條前段之情形者，應以判決駁回之
    ，但其情形可以補正而未經原審法院命其補正者，審判長應
    定期間先命補正，刑事訴訟法第361條、第367條分別定有明
    文。又雖已提出上訴理由，但所提非屬具體理由者，則無庸
    命其補正，逕由第二審法院以上訴不合法律上之程式，判決
    駁回之（最高法院107年度台上字第177號判決意旨參照）。
    而所謂「具體理由」，固不以其書狀應引用卷內訴訟資料，
    具體指摘原審判決不當或違法之事實，亦不以於以新事實或
    新證據為上訴理由時，應具體記載足以影響判決結果之情形
    為必要，但上訴之目的，既在請求第二審法院撤銷或變更第
    一審之判決，所稱「具體」，當係抽象、空泛之反面，若僅
    泛言原判決認事用法不當、採證違法或判決不公、量刑過重
    等空詞，而無實際論述內容，即無具體可言。從而，上開法
    條規定上訴應敘述具體理由，係指須就不服判決之理由為具
    體之敘述而非空泛之指摘而言。倘上訴理由就其所主張第一
    審判決有違法或不當的情形，並未舉出該案相關的具體事由
    足為其理由之所憑，仍不能謂已敘述具體理由，所為上訴，
    即不符合上訴第二審的法定要件（最高法院106年度第8次刑
    事庭會議決議、最高法院107年度台非字第52號判決意旨參
    照）。　　
二、上訴人即被告（下稱被告）李志中上訴意旨略以：我所犯之
    罪，均為自戕行為，未涉他人，又另因他案入監逾年，毒癮
    已戒，再犯率低，並已自首施用第二級毒品，原審雖有減刑
    ，然仍量刑過重，為此上訴，懇請鈞院能從輕、重新審酌等
    語。
三、經查：本院原判決適用簡式審判程序，依憑被告於警詢、偵
    訊、原審準備程序及審理時之自白，暨被告經警採取尿液送
    驗結果，分別檢出甲基安非他命代謝物安非他命及甲基安非
    他命陽性反應；海洛因代謝物嗎啡陽性反應，甲基安非他命
    代謝物安非他命及甲基安非他命陽性反應，有臺中市政府警
    察局第四分局偵辦毒品案件尿液檢體對照表、詮昕科技股份
    有限公司於民國107年3月5日出具之報告編號：00000000號
    濫用藥物尿液檢驗報告、桃園市政府警察局龍潭分局尿液暨
    毒品檢體真實姓名與編號對照表、臺灣檢驗科技股份有限公
    司- 臺北107年7月17日出具之報告編號：UL/2018/00000000
    號濫用藥物檢驗報告等證據，認定被告於107年2月11日上午
    某時，在其住處內施用甲基安非他命1次；復於107年6月29
    日上午10時40分許為警採尿起回溯26小時內某時，在不詳地
    點，施用海洛因1次；另於107年6月27、28日間之某時，在
    其住處內施用甲基安非他命1次等事實，事證明確，所為係
    犯毒品危害防制條例第10條第2項施用第二級毒品罪（共2罪
    ）及同條第1項施用第一級毒品罪。並說明其施用前持有海
    洛因之低度行為，為施用第一級毒品之高度行為所吸收，其
    施用前持有甲基安非他命之低度行為，為施用第二級毒品之
    高度行為所吸收，均不另論罪。被告所犯上開3罪間，犯意
    個別、行為互殊，應予分論併罰。又敘明被告行為均構成累
    犯，經衡酌後，依刑法第47條第1項規定加重其刑，符合罪
    刑相當之情形，均應予加重其刑。另被告如事實欄一㈡所示
    時、地為警拘獲時，主動坦承其施用第二級毒品之犯罪行為
    ，並不逃避接受裁判，應合於自首要件，爰依刑法第62條前
    段之規定，就此部分減輕其刑，並先加重後減輕之。復說明
    審酌被告已非初犯施用毒品罪，經觀察、勒戒及刑之執行完
    畢後，均未能徹底戒絕施用毒品之犯行，猶另萌施用毒品之
    犯意，仍施用足以導致人體機能發生依賴性、成癮性及抗藥
    性等障礙之第一、二級毒品，顯見其戒除毒癮之意志薄弱；
    衡以被告犯後坦承犯行，然就員警之執勤程序予以爭執之犯
    後態度，另被告施用毒品之犯行，本質上屬戕害自己身心健
    康之行為，尚未有嚴重破壞社會秩序或侵害他人權益之情形
    ，併參酌被告之素行、其高職畢業之教育程度、小康之家庭
    經濟狀況、犯罪動機、目的、手段等一切情狀，分別就上開
    施用第二級毒品、施用第一級毒品、施用第二級毒品等3罪
    ，各量處有期徒刑6月、8月、5月，並就得易科罰金之罪部
    分，定應執行有期徒刑9月；復就得易科罰金之刑之宣告刑
    及所定之應執行之刑，均諭知如易科罰金，以1千元折算1日
    之標準。經核原審判決已詳述所憑證據及認定之理由，從形
    式上觀察，原判決採證認事及用法，並未違背法令或悖離經
    驗法則、論理法則，量刑亦屬允當，核無不合。
四、被告固執前揭情詞提起上訴，請求再予輕判云云，惟按刑事
    審判旨在實現刑罰權之分配的正義，故法院對有罪被告之科
    刑，應符合罪刑相當之原則，使輕重得宜，罰當其罪，以契
    合社會之法律感情，此所以刑法第57條明定科刑時應審酌一
    切情狀，尤應注意該條所列10款事項以為科刑輕重之標準，
    俾使法院就個案之量刑，能斟酌至當。而「量刑輕重係屬事
    實審法院得依職權自由裁量之事項，苟已斟酌刑法第57條各
    款所列情狀而未逾越法定刑度，不得遽指為違法」（最高法
    院72年度台上字第6696號判例、98年度台上字第5002號判決
    意旨參照）。本件原判決已基於行為人之責任基礎，詳為審
    酌刑法第57條各款所列情狀，並敘述理由如上，而為刑之量
    定，既未濫用自由裁量之權限，亦無逾越職權或違反比例原
    則、罪刑均衡原則。況被告曾有多次施用毒品前科，顯見其
    對此刑罰之反應力薄弱，原審就被告上開得易科罰金之2罪
    （6月、5月），定其應執行刑為有期徒刑9月，亦合於內、
    外部界限，核與罪刑相當原則無悖，自無不合，難認有何違
    法或不當。被告仍執前詞請求輕判云云，乃純屬其個人主觀
    上對法院量刑之期盼，顯難認為已提出具體理由。
五、綜上，上訴人上訴書狀雖有敘述上訴理由，惟其所述並未具
    體指摘原判決關於認定事實、適用法律及量刑，有何違法或
    不當之處，即與未敘述具體理由無異，其所為上訴不合法律
    上之程式，且毋庸命其補正，應予駁回，並不經言詞辯論為
    之。
據上論斷，應依刑事訴訟法第367條前段、第372條，判決如主文
。
中　　華　　民　　國　　109 　年　　4 　　月　　21　　日
                  刑事第二十三庭審判長法　官  李釱任
                                      法　官  梁耀鑌
                                      法　官  連育群
以上正本證明與原本無異。
施用第一級毒品部分，如不服本判決，應於收受送達後20日內向
本院提出上訴書狀，其未敘述上訴之理由者並得於提起上訴後20
日內向本院補提理由書（均須按他造當事人之人數附繕本）「切
勿逕送上級法院」。
施用第二級毒品部分，不得上訴。
                                      書記官  廖紫喬
中　　華　　民　　國　　109 　年　　4 　　月　　21　　日
附錄：本案論罪科刑法條全文
毒品危害防制條例第10條
施用第一級毒品者，處 6 月以上 5 年以下有期徒刑。
施用第二級毒品者，處 3 年以下有期徒刑。